【裁判字號】    97,交易,307
【裁判日期】    970821
【裁判案由】    過失致死
【裁判全文】
臺灣臺中地方法院刑事判決             97年度交易字第307號
公  訴  人  臺灣臺中地方法院檢察署檢察官
被      告  甲○○
上列被告因過失致死案件，經檢察官提起公訴（九十七年度偵字
第一五六四號），本院判決如下：
    主    文
甲○○因過失致人於死，處有期徒刑陸月，如易科罰金，以新臺
幣壹仟元折算壹日。
    犯罪事實
一、甲○○於民國九十六年十一月二十一日下午五時二十五分許
    ，騎乘車牌號碼ＦＱ６─７８８號重型機車，沿臺中縣烏日
    鄉○○○路由南往北方向行駛，行至同鄉○○○路與該路一
    ０五巷路口，本應注意汽車行駛至無號誌交岔路口時，駕駛
    人應注意車前狀況，及早採取安全措施，而依當時天候晴、
    黃昏，而柏油路面乾燥、路面無缺陷、無障礙物且視距良好
    ，並無不能注意之情事，竟未及早採取必要安全措施即貿然
    前行，適有曾雨霖駕駛車牌號碼ＴＤＫ─９４６號輕型機車
    ，沿同鄉○○○路一０五巷自東北往西南方向，行經該處交
    岔路口欲左轉朝南行去，亦疏未注意汽車行經無號誌交岔路
    口時，轉彎車應讓直行車先行，且未注意支線道應承讓幹線
    道之車輛先行而貿然左轉，兩車因而在交岔路口內發生碰撞
    ，致曾雨霖人車倒地，而受有頭部外傷之傷害，經送中山醫
    學大學附設醫院急救，仍於同日下午六時五十三分許不治死
    亡。甲○○肇事後，託其妹婿魏珀銓向警方報案且於警方到
    場處理時自承為肇事人而自首，並接受司法裁判。
二、案經曾雨霖之子丙○○訴由臺灣臺中地方法院檢察署檢察官
    偵查起訴。
    理    由
一、按刑事訴訟法第一百五十九條之五規定：「（第一項）被告
    以外之人於審判外之陳述，雖不符前四條之規定，而經當事
    人於審判程序同意作為證據，法院審酌該言詞陳述或書面陳
    述作成時之情況，認為適當者，亦得為證據。（第二項）當
    事人、代理人或辯護人於法院調查證據時，知有第一百五十
    九條第一項不得為證據之情形，而未於言詞辯論終結前聲明
    異議者，視為有前項之同意。」，其立法意旨在於傳聞證據
    未經當事人之反對詰問予以核實，原則上先予排除，惟若當
    事人已放棄詰問或未聲明異議，基於證據資料愈豐富，愈有
    助於真實發現之理念，且強化言詞辯論原則，法院自可承認
    該傳聞證據例外擁有證據能力。經查，本案下列使用之非供
    述證據，及證人丙○○於警詢中之陳述，性質上屬傳聞證據
    ，惟經被告甲○○於本院九十七年八月十四日行準備程序時
    ，同意作為證據（見該日審判筆錄第三、四頁），又本院審
    酌上開言詞陳述或書面陳述作成時之情況，查無其他不法之
    情狀，足認為得為本案之證據，依刑事訴訟法第一百五十九
    條之五之規定，有證據能力，合先敘明。
二、訊據被告甲○○固對其有於上開時、地駕駛車輛，行經無號
    誌交岔路口，適有被害人曾雨霖駕車行經該處，與其發生車
    禍，致被害人曾雨霖死亡之事實，於本院審理時供認不諱，
    但矢口否認其有過失之處，辯稱：其有遵守交通規則，其在
    警局雖說在五十公尺前就看到被害人，但那時他是停止在路
    口，腳放在地上的，其到路口時，被害人突然衝出來，其無
    法反應云云。惟查，上開事實業據告訴人即被害人曾雨霖之
    子丙○○於警詢時、偵查中指述明確，並有道路交通事故現
    場圖、道路交通事故調查報告表（一）（二）各一份及肇事
    現場照片三十張附卷足稽。而被害人曾雨霖係因本件車禍致
    頭部外傷傷死亡等情，亦經臺灣臺中地方法院檢察署檢察官
    督同法醫師相驗屬實，製有相驗筆錄、相驗屍體證明書、檢
    驗報告書各一份及相驗照片十張在卷可憑。按行經無號誌之
    交岔路口，應減速慢行，作隨時停車之準備；汽車行駛時，
    駕駛人應注意車前狀況及兩車併行之間隔，並隨時採取必要
    之安全措施，道路交通安全規則第九十三條第一項第二款、
    第九十四條第三項定有明文。被告駕駛上開重型機車本應注
    意上開規定，且依卷附道路交通事故調查報告表（一）、（
    二）及照片所示，當時天候晴，雖為黃昏，但柏油路面乾燥
    、路面無缺陷、無障礙物且視距良好，依當時情狀並無任何
    不能注意之情形，被告應能注意而疏未注意，自有違上開規
    則之注意義務。況且，本件經送臺灣省車輛行車事故覆議鑑
    定委員會覆議結果，認為被害人曾雨霖駕駛輕型機車，行經
    無號誌岔路口，由巷道駛出左轉未暫停讓多線道直行車先行
    ，與被告駕駛重型機車，行經無號誌岔路口，預見狀況（警
    詢時自承約五十公尺看見曾雨霖駕駛之機車），未及早採取
    安全措施，同為肇事原因等情，有該委員會九十七年七月七
    日覆議字第０九七六二０二五四三號覆議意見書一份存卷可
    佐，此鑑定意見亦與本院認定相符，被告辯稱其無過失云云
    ，難以採信。被告因此行車事故，致被害人曾雨霖因而受有
    頭部外傷之傷害，經送醫急救後，延至九十七年二月十五日
    下午六時五十三分許不治死亡，足見被告之過失行為，與被
    害人曾錦財之死亡間，顯有相當因果關係。綜上所述，被告
    上開辯解顯係事後卸責之詞，不足採信，本案事證明確，其
    過失致人於死之事實，洵堪認定。
三、核被告所為，係犯刑法第二百七十六條第一項之過失致人於
    死罪。被告於肇事後在本案犯罪未發覺前，即託人報警於警
    察到場處理時，表明為肇事人而願接受裁判等情，據被告警
    詢時陳述明確，核與自首要件相符，爰依刑法第六十二條前
    段規定減輕其刑。爰審酌被告因過失肇事，使被害人曾雨霖
    因而死亡，造成告訴人丙○○一家無限的傷痛，犯後否認犯
    行，並無悔意，惡性非輕，然考量被告前無犯罪紀錄，有臺
    灣高等法院被告前案紀錄表及刑案資料查註紀錄表各一份存
    卷足憑，素行尚佳，本案被害人曾雨霖行經無號誌岔路口，
    由巷道駛出左轉未暫停讓多線道直行車先行，與被告之行為
    同為肇事之原因，二人與有過失等一切情狀，量處如主文所
    示之刑，並諭知易科罰金之折算標準，以資懲儆。
據上論斷，應依刑事訴訟法第二百九十九條第一項前段，刑法第
二百七十六條第一項、第六十二條前段、第四十一條第一項前段
，刑法施行法第一條之一第一項、第二項前段，判決如主文。
本案經檢察官乙○○到庭執行職務
中    華    民    國    97    年    8     月    21    日
                  刑事第十五庭  法  官  楊真明
以上正本證明與原本無異。
如不服本判決，應於收受送達後十日內向本院提出上訴書狀（應
敘述具體理由並附繕本）。
上訴書狀如未敘述理由，應於上訴期間屆滿後二十日內補提理由
書於本院。
                                書記官  呂苗澂
中    華    民    國    97    年    8     月    21    日
附錄本判決論罪科刑法條
中華民國刑法第二百七十六條第一項：
  因過失致人於死者，處二年以下有期徒刑、拘役或二千元以下
  罰金。


司法院資訊處製作；財團法人民間司法改革基金會備份。
